【裁判字號】    97,易,378
【裁判日期】    970926
【裁判案由】    恐嚇取財
【裁判全文】
臺灣基隆地方法院刑事判決              96年度訴字第1207號
                                      97年度易字第 378號
公  訴  人  臺灣基隆地方法院檢察署檢察官
被      告  黃俊允
選任辯護人  詹振寧律師
被      告  高裕順
義務辯護人  沙  洪律師
上列被告因殺人未遂等案件，經檢察官提起公訴（96年度偵字第
5669號）及追加起訴（97年度偵字第2173號，第4096號），本院
合併審判，判決如下：
    主  文
黃俊允共同未經許可持有手槍，處有期徒刑伍年陸月，併科罰金
新台幣玖萬元，罰金如易服勞役，以新臺幣壹仟元折算壹日；扣
案制式手槍壹把（含彈匣壹個，槍枝管制編號為0000000000號）
、制式子彈貳顆，均沒收；又共同意圖為自己不法之所有，以恐
嚇使人將本人之物交付未遂，處有期徒刑陸月，同上扣案制式手
槍壹把（含彈匣壹個，槍枝管制編號為0000000000號）、制式子
彈貳顆，均沒收；又殺人未遂，處有期徒刑伍年貳月，同上扣案
制式手槍壹把（含彈匣壹個，槍枝管制編號為0000000000號）、
制式子彈貳顆，均沒收；應執行有期徒刑玖年，扣案制式手槍壹
把（含彈匣壹個，槍枝管制編號為0000000000號）、制式子彈貳
顆，均沒收。
高裕順共同未經許可持有手槍，處有期徒刑伍年貳月，併科罰金
新台幣陸萬元，罰金如易服勞役，以新臺幣壹仟元折算壹日；扣
案制式手槍壹把（含彈匣壹個，槍枝管制編號為0000000000號）
、制式子彈貳顆，均沒收；又共同意圖為自己不法之所有，以恐
嚇使人將本人之物交付未遂，處有期徒刑陸月，同上扣案制式手
槍壹把（含彈匣壹個，槍枝管制編號為0000000000號）、制式子
彈貳顆，均沒收；應執行有期徒刑伍年陸月，扣案制式手槍壹把
（含彈匣壹個，槍枝管制編號為0000000000號）、制式子彈貳顆
，均沒收。
    事  實
一、高裕順有下列前案紀錄：
  (一)於91年間犯偽造文書罪，經本院於92年8 月28日以92年度易
    字第1137號判決判處有期徒刑5 月，於94年4 月18日確定。
  (二)於91年間因犯贓物罪，經本院於94年3 月28日以93年度訴字
    第202 號判決判處有期徒刑6 月，於94年8 月15日確定。
  (三)於92年間因犯偽造文書罪，經臺灣高等法院於95年12月26日
    日以95年度上更一字第356 號判決判處有期徒刑5 月，高裕
    順不服提起上訴，經最高法院於96年4 月12日以96年度臺上
    字第1906號判決駁回上訴確定。
  (四)於92年間因施用毒品案件，經本院於93年9 月30日以92年度
    訴字第1751號判決判處有期徒刑1 年，於93年10月25日確定
    。
  (五)於93年間因施用毒品案件，經本院於94年3 月7 日以94年度
    簡字第244 號判決判處有期徒刑4 月，於94年4 月6 日確定
    。
  (六)於94年間因犯偽造文書罪，經本院於95年6 月16日以94年度
    訴字第1694號判決判處有期徒刑5 月，高裕順不服提起上訴
    ，經臺灣高等法院於95年12月26日以95年度上訴字第2627號
    判決駁回上訴，高裕順不服提起上訴，經最高法院於96年3
    月22日以96年度臺上字第1518號判決駁回上訴確定。
  (七)於94年間因犯偽造文書罪及贓物罪，經臺灣高等法院於95年
    12月26日以95年度上訴字第2143號判決分別判處有期徒刑1
    年、3 月，高裕順不服提起上訴，經最高法院於96年度臺上
    字第1907號判決駁回上訴確定；上開八罪，經臺灣高等法院
    依中華民國九十六年罪犯減刑條例規定，於96年12月11日以
    96年度聲減字第4843號裁定分別減為有期徒刑二月十五日、
    三月、二月十五日、六月、二月、二月十五日、六月、一月
    十五日，應執行有期徒刑一年十一月確定，於同日因羈押折
    抵刑期執行完畢。
二、黃俊允與高裕順（綽號「小高」）係朋友關係；緣高裕順之
    友人綽號「小珍」之李翠珍之聾啞女子，與同為聾啞人之男
    子李樹水之同居人蔡淑媛間，有新台幣（下同）10萬元之會
    款債務糾紛，蔡淑媛曾清償1 萬5 千元予「小珍」。嗣後蔡
    淑媛死亡，李翠珍即委託高裕順及瘖啞人游文豐、袁行知等
    人至聾啞人黃意成、陳詠絮夫妻二人於基隆市○○區○○路
    4 號所經營之「日進寶油漆店」，向李樹水索討剩餘之8 萬
    5 千元欠款。李樹水受催討後，曾於96年7 月間，在基隆市
    火車站前，代為償還1 萬元給受李翠珍委託之袁行知。惟李
    翠珍及游文豐、袁行知、高裕順等人，仍不斷向李樹水索討
    剩餘款項，李樹水因此避不見面。高裕順、李翠珍及游文豐
    、袁行知等人無法得知李樹水行蹤，竟以黃意成為李樹水友
    人之故，要求黃意成代李樹水償還所剩之7 萬5 千元，並多
    次至黃意成經營之「日進寶油漆店」內索討。黃意成不堪其
    擾，乃於96年中秋節過後之9 月下旬某日，給付3 萬元給受
    李翠珍委託之游文豐及袁行知2 人，並要求游文豐、袁行知
    出具代賠償切結書載明：「‧‧‧黃意成已代替李樹水付賠
    參萬元整給游文豐先生，剩下肆萬伍仟元，由李翠珍女士與
    李樹水二人之間自行處理，跟本人黃意成完成無關，互不相
    欠‧‧‧」等語，黃意成、陳詠絮並影印1 份交予游文豐、
    袁行知收執，游文豐、袁行知並在台北縣永和過中正橋旁馬
    路將取得之3 萬元交予高裕順，2 人並以手語告知上開代賠
    償切結書之內容，袁行知並將上開代賠償切結書給高裕順看
    。詎高裕順等人食髓知味，乃於96年11月1 日下午，由高裕
    順委託因涉嫌販毒案及強盜案，而遭台灣板橋地方法院及同
    院檢察署通緝之黃俊允，一同至基隆市討債。黃俊允為遂求
    索得款項目的，將其所持有、內裝有口徑9 ㎜制式子彈4 顆
    （一顆經黃俊允擊發，僅採得彈殼；一顆經內政部警政署刑
    事警察局採樣試射）之以色列IMI 廠製傑立寇（JERICHO）9
    41FBL 型、口徑9 ㎜制式半自動手槍1 支（槍枝管制編號：
    0000000000；原槍支號碼已磨滅，經以電解腐蝕法重現結果
    ，研判為00000000號），置於隨身攜帶之格子條紋背包內（
    該背包由黃俊允透過高裕順在高裕順住處向李翠珍借用後，
    交予黃俊允使用），再與高裕順、李翠珍，從台北一同駕駛
    高裕順租來之車號不詳黑色小客車至位於上址之「日進寶油
    漆店」。同日下午5 時許，黃俊允等3 人至基隆後，先將車
    輛停放於「日進寶油漆店」對面馬路邊，由高裕順及李翠珍
    先進入「日進寶油漆店」內，李翠珍以手語、高裕順以自行
    攜帶之紙筆，輪流向黃意成及陳詠絮夫妻詢問李樹水去向，
    並一再要黃意成夫妻代替李樹水償還剩餘之4 萬5 千元，黃
    意成與陳詠絮一再以不知李樹水所在及表明無義務替李樹水
    還債而拒絕二人索討，李翠珍見無法達到討債目的，乃先行
    回到車上。此時，黃俊允即攜帶裝有前述具殺傷力之制式手
    槍及子彈之背包，黃俊允將上開背包側背，並將背包放在腹
    部前面，進入日進寶油漆店內，並在店內四處走動、觀察，
    然後站在高裕順、黃意成、陳詠絮筆談之桌子旁邊。高裕順
    繼續與黃意成、陳詠絮夫妻二人以紙筆商談，要求黃意成替
    李樹水還錢，黃意成以伊無義務代償，且先前已代償3 萬元
    ，游文豐等人並簽立協定書，保證不會再至店內索討、騷擾
    ，故表明拒絕給付。高裕順見黃意成二人態度堅決，竟與黃
    俊允共同意圖為自己不法之所有，並基於恐嚇取財以及持有
    制式槍枝、子彈之犯意連絡，由高裕順於紙上書寫「要用槍
    枝換現金4 萬5 千元」告知黃意成、陳詠絮，黃意成與陳詠
    絮未料高裕順等人果真持有槍、彈，誤以為高裕順係開玩笑
    之語，陳詠絮即用簡單之手語及以手掏弄自己口袋之動作，
    表示無錢購買。高裕順見狀，旋即從黃俊允側背置於胸前之
    背包內取出上開以色列IMI 廠製傑立寇（JERICHO）941FBL
    型、口徑9 ㎜制式半自動手槍，用力往櫃臺桌子上拍打，以
    此恐嚇黃意成、陳詠絮二人，黃俊允隨即以手用力拍桌面，
    以食指指黃意成、陳詠絮夫婦2 人，並朝向高裕順之方向比
    劃（意指要黃意成、陳詠絮還錢），陳詠絮見狀大驚尖叫，
    黃俊允即趕緊收回手槍置放於背包內，衝出油漆店外，往基
    隆市○○路廟口夜市方向逃逸。此時，黃意成油漆店旁之鄰
    居莊俊鴻，聽聞陳詠絮與黃意成大叫，乃出外查看，見陳詠
    絮等人慌張地比劃手勢，並手指黃俊允逃逸之愛四路夜市方
    向，又恰見黃俊允手持條紋女用背包逃逸，以為陳詠絮夫妻
    遭人搶劫，乃沿途自後緊追黃俊允，高裕順則趁亂返回車上
    ，與李翠珍駕車離開現場。嗣莊俊鴻追趕黃俊允至愛四路、
    仁三路口時，眼見追趕不及，乃大喊「搶劫」，此時於愛四
    路、仁三路口擺設攤位之攤販郭錦源見狀，亦加入追捕。黃
    俊允於逃至基隆市○○路24號「三兄弟」豆花店門前時，因
    過於慌張而跌倒在地，起身後，趕緊躲入「三兄弟」豆花店
    內，惟旋為隨後而至之莊俊鴻與郭錦源追及。莊俊鴻與郭錦
    源質問黃俊允為何搶劫，黃俊允否認，並表示願意與陳詠絮
    夫妻對質，莊俊鴻即以左手臂架住黃俊允右手臂，郭錦源則
    以右手臂架住黃俊允左手臂，二人分立黃俊允左右二邊，抓
    住黃俊允，由愛四路往仁三路方向，欲帶黃俊允回日進寶油
    漆店對質、釐清。同日下午5 時30分許，三人行至基隆市○
    ○路24號「白馬遊樂廣場」前騎樓時，黃俊允為求脫逃，乃
    對莊俊鴻與郭錦源二人稱伊有手槍，如不放手，則將開槍等
    語，同時一面掙扎，一面以掙脫之右手自背包內取出手槍，
    莊俊鴻與郭錦源見黃俊允欲掙脫並取出手槍，乃與黃俊允拉
    扯，欲取下黃俊允手槍。黃俊允旋遭二人壓制在地，莊俊鴻
    與郭錦源亦因與黃俊允拉扯、掙扎，而跪倒在地。三人拉扯
    扭打時，黃俊允明知郭錦源即緊鄰其身旁左側，詎其為求順
    利掙脫，黃俊允雖已預知以具有殺傷力之手槍對人射擊極可
    能生致人於死之結果，竟猶萌生殺人之不確定故意，認死亡
    結果之發生，亦不違背其本意，基於殺人之不確定故意，將
    其被壓制於地上之右手所握持、槍口朝左上方郭錦源左腹部
    位之手槍擊發，幸未擊中郭錦源。莊俊鴻見黃俊允開槍射擊
    ，乃趕緊將右手食指伸入並卡住黃俊允所持手槍扳機後方，
    以防黃俊允再次開槍。此時，「白馬遊樂廣場」內之顧客、
    職員，以及附近商家居民及路人，聽聞巨響，紛紛朝聲響來
    源處探看。郭錦源見到相識之「白馬遊樂廣場」員工羅清槓
    ，亦圍觀探看，乃要求羅清槓幫忙取下黃俊允之手槍。羅清
    槓取下黃俊允之手槍後，將手槍交給據報到場處理槍擊案之
    基隆市警察局第一分局南榮所員警呂鈞輝扣案。經警當場逮
    捕黃俊允，並查獲黃俊允所持有，用以放置手槍子彈之條紋
    背包1 個，另於現場地上採獲黃俊允擊發之彈殼1 顆，始悉
    上情。
三、案經黃意成、陳詠絮訴由基隆市警察局第一分局報告臺灣基
    隆地方法院檢察署檢察官偵查起訴及檢察官追加起訴。
    理  由
壹、程式部分：
    按於第一審辯論終結前，得就與本案相牽連之犯罪或本罪之
    誣告罪，追加起訴。追加起訴，得於審判期日以言詞為之。
    另按數人共犯一罪或數罪者，為相牽連之案件。刑事訴訟法
    第265 條、第7 條第2 款分別定有明文。查被告高裕順與被
    告黃俊允共同恐嚇取財，復經檢察官於追加起訴（本院分案
    以97年度易字第378 號審理），當庭審理時發現被告高裕順
    涉有與被告黃俊允共同持有制式槍枝、子彈犯行，以97年度
    偵字第4096號追加起訴書，追加起訴被告高裕順，其追加起
    訴之犯罪事實，即係起訴書所載關於被告高裕順之犯罪事實
    ，而符合刑事訴訟法第7 條第2 款之情形，是本件追加起訴
    乃屬於法有據，本院自得合併審判及合併判決，先予敘明。
貳、證據能力部分：
一、按憲法第16條保障人民之訴訟權，就刑事被告而言，包含其
    在訴訟上應享有充分之防禦權，刑事被告詰問證人之權利，
    即屬該等權利之一，且屬憲法第8 條第1 項規定「非由法院
    依法定程序不得審問處罰」之正當法律程序所保障之權利；
    此等憲法上權利之制度性保障，有助於公平審判，及發見真
    實之實現，以達成刑事訴訟之目的，為確保被告對證人（含
    其他具證人適格之人）之詰問權，證人於審判中，應依人證
    之法定程序，到場具結陳述，並接受被告之詰問，其陳述始
    得作為認定被告犯罪事實之判斷依據，至於被告以外之人（
    含證人、共同被告等）於審判外之陳述，除客觀上不能受詰
    問者外，於審判中仍應依法踐行詰問程序（司法院大法官會
    議釋字第582 號解釋文及解釋理由書參照）；又按被告以外
    之人於審判外之言詞或書面陳述，除法律有規定者外，不得
    作為證據；按被告以外之人於審判外向法官所為之陳述，得
    為證據；被告以外之人於偵查中向檢察官所為之陳述，除顯
    有不可信之情況者外，得為證據；被告以外之人於檢察事務
    官、司法警察官或司法警察調查中所為之陳述，與審判中不
    符時，其先前之陳述具有較可信之特別情況，且為證明犯罪
    事實存否所必要者，得為證據；被告以外之人於審判外之陳
    述，雖不符前4 條之規定，而經當事人於審判程序同意作為
    證據，法院審酌該言詞陳述或書面陳述作成時之情況，認為
    適當者，亦得為證據。當事人、代理人或辯護人於法院調查
    證據時，知有第159 條第1 項不得為證據之情形，而未於言
    詞辯論終結前聲明異議者，視為有前項之同意。刑事訴訟法
    第159 條第1 項、第159 條之1 第2 項、第159 條之2 、第
    159 條之5 分別定有明文。而所謂「顯有不可信性」、「特
    別可信性」、「適當性」，係指陳述是否出於供述者之真意
    、有無違法取供情事之信用性而言，故應就偵查或調查筆錄
    製作之原因、過程及其功能等項加以綜合觀察，據以判斷該
    傳聞證據是否「非顯不可信」或「有特別可信之情況」，倘
    可據以認定其任意性暨信用性俱無疑慮者，即可例外賦予「
    證據能力」，俾其成為法院審判時之適格證據資料；換言之
    ，「證據能力」所強調者，實乃其作為認定被告犯罪證據之
    資格，此與其內容究否足以證明被告犯罪之「證明力」，尚
    有層次上之差別，不容混為一談。經查：
  (一)被害人黃意成、陳詠絮、郭錦源於警詢中所為之指訴，係基
    於被害人地位為之，而為被告以外之人於審判外之言詞陳述
    ，依刑事訴訟法第159 條第1 項之規定，前開指述原則上不
    具證據能力，惟被害人黃意成、陳詠絮、郭錦源於本院審理
    時，已另基於證人地位，經合法具結，並在賦予被告對質詰
    問機會之情形下為證述，則前開基於被害人地位所為之指訴
    ，即可作為彈劾被害人於本院證述可信度之證據，因而連帶
    取得證據能力。是被害人黃意成、陳詠絮、郭錦源於警詢中
    所為之指訴有證據能力。
  (二)證人於偵訊之證據能力部分：
    按刑事訴訟法第159 條之1 第2 項所稱「被告以外之人於偵
    查中向檢察官所為之陳述，除顯有不可信之情況者外，得為
    證據」，固屬法律所規定之證據適格，而具證據能力。然此
    項得為證據之陳述，必須係已經賦予被告或其辯護人在場得
    以行使詰問權之機會者，始得作為判斷之依據。除被告於審
    判程序中明示捨棄詰問權之行使，或有刑事訴訟法第159 條
    之3 所列各款之情形以外，均應傳喚該陳述人到庭依法具結
    ，使被告或其辯護人針對該被告以外之人於偵查中向檢察官
    所為之陳述，有行使反對詰問權之機會。否則該偵查中向檢
    察官所為陳述，雖屬傳聞證據之例外，仍不得作為認定犯罪
    事實之判斷依據（最高法院95年台上字第6157號判決參照）
    。則依上判決意旨反面之解釋，證人黃意成、陳詠絮、莊俊
    鴻、郭錦源、羅清杠於偵查中之陳述，業據檢察官諭知具結
    義務及偽證處罰，並經其朗讀結文後具結在卷，且於本院到
    庭接受當事人行使詰問權，依刑事訴訟法第159 條之1 第2
    項規定，自有證據能力。
  (三)被告黃俊允、高裕順立於被告之地位接受警詢、偵訊，其警
    詢、偵訊筆錄就其自己犯行部分係被告自白，就其他共同被
    告犯行部分，則屬被告以外之人於審判外之陳述，本質上屬
    於證人，為確保被告對證人之對質詰問權，證人於審判中，
    應依法定程序，到場具結陳述，並接受被告之詰問，其陳述
    始得作為認定被告犯罪事實之判斷依據。查被告高裕順已於
    本院審理時，已另基於證人地位而為具結陳述，則渠等之供
    述自有證據能力。
  (四)按測謊鑑定，形式上，須符合測謊基本要件，如：１經受測
    人同意配合，並已告知得拒絕受測，以減輕受測者不必要之
    壓力；２測謊員須經良好之專業訓練與相當之經驗；３測謊
    儀器品質良好且運作正常；４受測人身心及意識狀態正常；
    ６測謊環境良好，無不當之外力干擾等等，始可能獲致正確
    之結論。苟缺其一，即足以動搖測謊整體結構，而影響測謊
    結果之實質（最高法院92年度台上字第2282號、93年度台上
    字第1938號裁判要旨參照）。經查，本件被告於本院審判時
    經審酌必要性後，徵得被告之同意，囑託法務部調查局指定
    測謊鑑定人對其施以測謊鑑定。於測謊程序實施前，經被告
    書立測謊同意書表示願就測謊人員之問題予以回答，而法務
    部調查局所安排實施本件測謊之鑑定人，更已取得美國測謊
    協會之會員資格，有會員證書1 份在卷足參，以具有實施測
    謊鑑定之專業知識技能之測謊人員對被告實施測謊，以實務
    上測謊鑑定所慣行採行之控制問題法及混合問題法之測謊方
    法，其所得之測謊結果，自具相當之專業可靠性，此有法務
    部調查局97年8 月11日調科參字第097003233300號函附卷可
    憑（見本院卷卷(二)第136 至154 頁），故被告2 人辯護人雖
    均爭執上開測謊鑑定書之證據能力。然揆諸上開最高法院判
    決意旨及鑑驗機關之說明，本件測謊報告應認具有證據能力
    。辯護人指稱無證據能力，委無可採。
  (五)本案所涉之書證：卷附卷附背包照片、基隆市警察局槍枝初
    步檢視報告表及照片，槍枝照片、基隆市警察局第一分局搜
    索、扣押筆錄、扣押物品目錄表、現場及證物照片、監視器
    錄影畫面照片及光碟、內政部警政署刑事警察局槍彈鑑定書
    、威寶電信股份有限公司行動電話查詢表、手機簡訊翻拍畫
    面、代賠償切結書、白馬遊藝場監視光碟、刑事警察局鑑定
    書、證人李翠珍之記帳資料、現場圖，經審酌其作成或取得
    之情形，均與法律規定無違，兼以本院亦已踐行適法之證據
    調查程序，予被告、辯護人、檢察官閱覽暨表示意見之機會
    ，檢察官、被告及辯護人迄至本院審理調查證據時均亦未爭
    執上開書證之證據能力，且該等書證與檢察官主張之事實有
    關聯性，是上揭證據資料，自亦有證據能力，得為本案之證
    據。
參、實體部分：
一、訊據被告黃俊允、高裕順均矢口否認有何持有制式槍枝、子
    彈、恐嚇取財未遂之犯行，被告黃俊允另辯稱並未有殺人未
    遂犯行，被告黃俊允辯稱：被害人黃意成、陳詠絮我都不認
    識，我是跟高裕順順路一起到被害人家中，案發當日因高裕
    順說很累，所以車子是由我來開，搭載高裕順、小珍一起到
    基隆，到基隆以後，高裕順指示我開車到案發被害人黃意成
    夫婦住處前的馬路，高裕順跟小珍就先下車，我車停好後就
    下車到被害人黃意成夫婦經營的油漆行，我聽不懂高裕順、
    小珍他們在說什麼，當時有人在按喇叭，我想是不是我的車
    子擋到人家，所以我出去移車，之後，我又要再進店裡時，
    我就看到那個女的即被害人陳詠絮咿咿呀呀的比手畫腳，就
    是不要讓我進去，我看不懂她比的手勢是什麼意思，我就往
    外走，走到快到車子時，後面有人喊搶劫，我回頭一看，我
    看到陳詠絮跟一個我不認識的男人，那個男的就往我的方向
    衝過來，我就跑給那個男的追，之後我就跑，我回頭一看，
    看到越來越多人在追我，到轉角處我就跌倒，好幾個人把我
    壓在地上，我就告訴他們說我沒有搶劫，就有人押著我往回
    走，我就掙扎，有2 個人抓著我，1 個人抓我1 隻手，到電
    動遊戲場的門口，我就跟他們打起來，我就聽他們在叫電動
    遊戲場裡面的人出來，我就聽到槍聲，我就看到壹把手槍，
    我跟他們在搶那把手槍，之後槍到何處我也不知道，我根本
    沒有持有制式槍枝、子彈向被害人黃意成夫婦恐嚇要錢，也
    沒有持有制式槍枝、子彈朝被害人郭錦源之腹部射擊云云；
    被告高裕順辯稱：案發當日我會去被害人黃意成日進寶油漆
    店裡，是李翠珍再三要求我載她去的，我並沒有用筆談的方
    式向被害人黃意成夫婦說要不要買槍枝，游文豊、袁行知他
    們當初去拿3 萬元，有寫切結書這件事情，債權人李翠珍完
    全不知道這件事情，黃意成夫婦如果說沒有要還李翠珍7 萬
    5 千元義務的話，就不會寫切結書，案發前我與游文豊與袁
    行知有到日進寶店裡找黃意成，黃意成夫婦有答應要幫李樹
    水還這個錢，李翠珍並沒有叫袁行知、游文豊去向黃意成夫
    婦拿3 萬元，也沒有說以後的欠款都不要還云云。
  (一)關於高裕順之友人李翠珍之聾啞女子，與同為聾啞人之男子
    李樹水之同居人蔡淑媛間，有10萬元之會款債務糾紛，蔡淑
    媛曾清償1 萬5 千元予李翠珍。嗣後蔡淑媛死亡，李翠珍如
    何委託高裕順及瘖啞人游文豐、袁行知等人如何至聾啞人黃
    意成、陳詠絮夫妻二人經營位於上址之「日進寶油漆店」，
    向李樹水索討剩餘之8 萬5 千元欠款，李樹水受催討後，曾
    於96年7 月間，在基隆市火車站前，代為償還1 萬元給受李
    翠珍委託之袁行知等情，業據證人李樹水於警詢、本院審判
    時證述明確（見96年度偵字第5669號偵查卷第162 至163 頁
    、本院96年度訴字第1207號卷(一)第73頁），雖證人李樹水證
    稱，係因其已死亡之同居人蔡淑媛與李翠珍間互助會會款所
    生之債務等語，與證人李翠珍證稱，係證人李樹水要簽六合
    彩，所向伊借的錢等語不同，然證人李翠珍於97年5 月12日
    下午2 時10分許警詢時證稱，錢確定是李樹水本人向我借的
    ，因為我與李樹水的老婆蔡淑媛是好朋友，由蔡淑媛開口向
    我借，錢是李樹水拿走等語（見本院96年度訴字第1207號卷
    第352 頁），據此堪認證人李樹水及其以亡故之同居人蔡淑
    媛與李翠珍間確有債權、債務關係。從而證人李樹水上開證
    述，堪信為真。
  (二)關於李翠珍及游文豐、袁行知、高裕順等人，如何向李樹水
    索討債款，李樹水因此避不見面。渠等無法得知李樹水行蹤
    ，竟以黃意成為李樹水友人之故，要求黃意成代李樹水償還
    所剩之7 萬5 千元，並如何多次至黃意成經營之「日進寶油
    漆店」內索討。黃意成不堪其擾，如何於96年中秋節過後之
    9 月下旬某日給付3 萬元給受李翠珍委託之游文豐及袁行知
    二人，並如何游文豐、袁行知出具代賠償切結書，載明李樹
    水所欠款項與黃意成無關，黃意成夫婦並影印1 份交予游文
    豐、袁行知收執，游文豐、袁行知並如何將取得之3 萬元交
    予高裕順，2 人並如何以手語告知上開代賠償切結書之內容
    ，袁行知並交上開代賠償切結書給高裕順看等情，有下列證
    據足以證明：
  １證人游文豐於於97年6 月23日本院審判時具結證稱，代賠償
    切結書上面的簽名是我簽，是李翠珍跟高裕順告訴我，是在
    簽那張切結書的前2 、3 天告訴我說，黃意成有答應三天以
    內把李樹水找出來；我們向黃意成夫婦討債，第一次是高裕
    順跟李翠珍去的，那次我沒有去，而簽切結書的那次，我是
    跟袁行知一起去黃意成夫妻的油漆店，那次他們夫妻2 人都
    有在油漆店，這次是高裕順告訴我叫我們去油漆店的，高裕
    順告訴我說李樹水都沒有出現怎麼辦，所以我才去，我去問
    黃意成說他是不是有答應三天內要找李樹水來，黃意成說有
    找他，但李樹水失約沒有來（後改稱李樹水聯絡不上），他
    沒有辦法，我只是去問李樹水的事情，我問黃意成李樹水人
    在哪裡？黃意成說聯絡不上，說高裕順說如果沒有找到李樹
    水會找黃意成麻煩，黃意成說願意花點小錢，就是付這3 萬
    元，怕小高會找黃意成麻煩，我有拿到黃意成付的3 萬元，
    收到3 萬元後回臺北，要找李翠珍，但找不到李翠珍，所以
    這3 萬元我就交給高裕順；代賠償切結書我是交給袁行知收
    著（後改稱是黃意成直接影印壹份給袁行知收著），是我跟
    袁行知一起把3 萬元交給高裕順，交3 萬元給高裕順時，黃
    俊允並不在場，我沒有將代賠償切結書影本交給李翠珍，我
    只用手語告訴李翠珍，打手語時袁行知不在場；我有用手語
    告訴高裕順簽的切結書內容，我有叫袁行知把影本給高裕順
    看，我不知道有沒有給黃俊允看，因為我跟他不常往來；我
    有跟高裕順講以後不要再去找黃意成夫妻等語（見本院96年
    度訴字第1207號卷(二)第73至79頁）。
  ２證人袁行知於97年6 月23日本院審判時證稱：代賠償切結
    書上面是有我的簽名，當初是李翠珍拜託高裕順去處理，我
    只是陪同他們去，我們去找李樹水，但李樹水不在，黃意成
    夫妻是我的好朋友，高裕順跟我講，錢要趕快給，不然要找
    黃意成麻煩，黃意成說要花點小錢，並說只有這一次，不能
    再有下一次，並要我簽了切結書，寫了切結書之後就扯清了
    ，以後不會再找黃意成夫妻要錢；黃意成交給游文豊3 萬元
    ，我跟游文豊開車要去找李翠珍，但李翠珍不在，錢是由游
    文豊處理的，錢是游文豊就交給高裕順，當時只有我、游文
    豊、高裕順3 人在場；代賠償切結書只有壹份，所以我當時
    給高裕順看過之後就又收起來，沒有給其他人看過，因為我
    放在家裡，是游文豊看到李翠珍時，游文豊事後用手語告訴
    李翠珍，我也在場，給3 萬元之後隔了多久才打手語告訴李
    翠珍我不記得，在何處打手語我也不清楚；交3 萬元給高裕
    順的地點是在外面，但是在何處我不記得；我去跟黃意成夫
    妻去要錢的次數只有1 次，就是寫切結書那次；我有告訴高
    裕順說，黃意夫妻成付了3 萬元，以後不要再去找黃意成夫
    妻，因為我跟黃意成關係很好等語（見本院96年度訴字第12
    07號卷(二)第73至79頁）；本院於97年9 月11日審判時具結
    證稱：我是跟游文豊一起去的，收到的錢是由游文豊負責給
    高裕順我有用手語告訴高裕順立切結書的事，告訴高裕順這
    件事時，當時還有游文豊也在場，是游文豊找我去向黃意成
    討債，我只是負責開車載他去，是李翠珍告訴游文豊，游文
    豊再找我的；我跟游文豊二個人都有將切結書的內容用手語
    告訴高裕順，我有跟高裕順講人家已經有簽切結書了，不要
    第二次再去找人家麻煩；因為李翠珍不在，我們只好把錢交
    給高裕順，我們怕錢帶在身上不見，所以告訴高裕順說人家
    已經簽切結書了，不要再去找人家麻煩；當時我們手上有影
    本，已經交給法官了等語（見96年度訴字第1207號卷(二)第20
    8 至226 頁、97年度易字第378 號卷第152 至171 頁）。
  ３證人游文豐、袁行知所述關於如何向黃意成、陳詠絮討債之
    情形，經核與證人即被害人黃意成、陳詠絮於警詢、檢察官
    偵訊、本院審判時證述之情節大致相符（見96年度偵字第56
    69號卷第17至19頁、第22至24頁、第112 至115 頁、第115
    至117 頁、本院96年度訴字第1207號卷(一)第27 2至276 頁）
    。
  ４證人游文豐、袁行知上開證述大致相符，而渠2 人係受李翠
    珍委託向被害人黃意成、陳詠絮夫婦討債，案發前又曾受被
    告高裕順之託向被害人黃意成、陳詠絮討債取得3 萬元，並
    交予高裕順等情，均為證人李翠珍、被告高裕順供承在卷，
    足認證人游文豐、袁行知與證人李翠珍、被告高裕順間關係
    良好，證人游文豐、袁行知當無憑空杜撰事實之虞，是證人
    游文豐、袁行知之上開證述應堪採信，並有代賠償切結書附
    卷可稽（見本院96年度訴字第1207號卷(一)第281 頁）。而被
    告高裕順或供稱並未到3 萬元，或供稱有收到3 萬元，或稱
    係因被害人黃意成、陳詠絮已經代為清償3 萬元，所以要代
    李樹水代為清償全部債務，或稱被害人黃意成、陳詠絮有簽
    切結書表示承認債務，或稱並未看過代清償切結書，被告供
    述莫衷一是，閃爍其辭，均要屬臨場推卸責任之詞，均難採
    信。至證人李翠珍則證稱，並未收到3 萬元；證人游文豐、
    袁行知沒有告知其切結書內容之情事，均屬推諉卸責之詞，
    要難採信。
  (三)承上開(一)、(二)所述，證人李樹水及其以亡故之同居人蔡淑媛
    與證人李翠珍間確有債權、債務關係，而李翠珍與黃意成、
    陳詠絮間則無任何債權債務關係。李翠珍及游文豐、袁行知
    、高裕順等人，竟以黃意成為李樹水友人之故，要求黃意成
    代李樹水償還所剩之7 萬5 千元，並如何多次至黃意成經營
    之「日進寶油漆店」內索討。黃意成不堪其擾，如何於96年
    中秋節過後之9 月下旬某日給付3 萬元給受李翠珍委託之游
    文豐及袁行知二人，並如何游文豐、袁行知出具代賠償切結
    書之事實，均詳如前述，而該代賠償切結書載明：「‧‧‧
    黃意成已代替李樹水付賠參萬元整給游文豐先生，剩下肆萬
    伍仟元，由李翠珍女士與李樹水二人之間自行處理，跟本人
    黃意成完成無關，互不相欠‧‧‧」等語，本案證人李翠珍
    與被害人黃意成、陳詠絮間本來即無任何債權債務關係，不
    能僅因李翠珍及游文豐、袁行知、高裕順等人迭次至被害人
    黃意成、陳詠絮夫婦經營之油漆店，要求被害人黃意成夫婦
    找尋李樹水之行蹤，若找不到，則由被害人黃意成夫婦負責
    清償，被告高裕順如此行徑莫如盜寇，是被告高裕順是否知
    悉證人游文豐、袁行知有從被害人黃意成夫婦取得3 萬元，
    或是否有看過代賠償切結書，被害人黃意成夫婦均無代李樹
    水清償債務之義務，更不能以李樹水是否曾在被害人黃意成
    夫婦處簽六合彩，而認被害人黃意成夫婦要代李樹水清償債
    務。至被告高裕順辯稱，是被害人黃意成親口答應要代李樹
    水清償債務，然由被告高裕順等人一再至被害人黃意成夫婦
    處騷擾，具見被害人黃意成夫婦並未允諾代李樹水清償債務
    ，被告高裕順強詞狡辯，均不能採信。
  (四)關於案發當日李翠珍、被告高裕順、黃俊允如何至持槍枝、
    子彈至被害人黃意成夫婦經營之油漆店恐嚇要錢之情事，被
    告高裕順並以筆談之方式，問被害人黃意成、陳詠絮是否要
    用錢買槍等事實，有下列證據足以證明：
  １證人即被害人黃意成於警詢、檢察官偵訊本院審判時之證述
    ：
    96年11月1 日警詢時證稱：是在96年11月1 日下午5 點左
      右，我在經營日進寶油漆店裡（基隆市○○路4 號），突
      然有2 男1 女到我店裡，表示要討債；他們到店裡討債時
      當時很兇，其中1 名男子突然不知從哪裡拿出1 把槍用力
      往桌上拍打，我嚇住，就針對我要討債；我沒有有欠該2
      男1 女的錢，是因為我認識1 名朋友叫李樹水（瘖啞人）
      ，是他欠人家錢，也不知是不是他欠他們錢，他們認為我
      認識李樹水，所以就恐嚇我要我還錢；現場持槍往桌上拍
      打的男子我不認識，經我指認就是這名黃俊允男子持槍到
      我店裡恐嚇我交錢，我可以確認；我就跟他們比手語說沒
      錢，我之前已經交3 萬元給你們了，我看到槍很害怕所以
      說沒錢；黃俊允看到我比手語表示沒錢時，他的樣子好像
      很急著要錢，而且很兇，他說他要錢，他要跑路，我說你
      要錢去找李樹水；黃俊允就當場拿出一把手槍往店裡桌子
      敲，我跟我太太嚇到大叫，我太太還跑到店外面大叫，結
      果鄰居有聽到我們大叫的聲音，就跑到我店裡看是怎麼回
      事，其中1 男1 女看見黃俊允持槍時，就往屋外跑掉，這
      時隔壁鄰居摩托車店的老闆及其他的路人就幫忙我要抓住
      黃俊允，黃俊允從我店裡經由仁三路跑向廟口夜市方向等
      語（96年度偵字第5669號卷第17至19頁）。
    於96年11月14日偵訊時具結證稱，案發當日下午5 點，我
      們是在仁三路4 號經營日進寶油漆店，當時我跟我太太都
      在店裏，剛開始是一男一女進入我們店裏，這一男一女之
      前到過我店裏，男的連這一次共到我店裏4 次，女的共二
      次，他們進入店裏，剛開始是女的跟我說，李樹水在那裏
      ，你們不是都有連絡嗎，我告訴他說我們沒有連絡，他也
      搬走了，不在基隆，後來換另外一個男的叫「小高」用寫
      的問我，李樹水呢？我說我跟他沒有關係，我沒有義務幫
      他還錢，我在跟他講的時候，大約十分鐘左右，後來被抓
      的那個男的就進來，他是第一次來，我不認識他，他有背
      著一個背包，背包是背在夾克裡面，所以外面是夾克罩著
      ，「小高」就用寫的問我要不要買槍，那個第一次來的男
      的，就在店裏面走來走去，好像在查看什麼，我說我不要
      ，我當時心裏覺得很奇怪，我為什麼要買槍，我也不知道
      他們真的有帶槍來，那個被抓的人突然走到我的桌子前，
      放一把槍在我桌上，因為我只顧著跟「小高」說話，沒有
      注意到他槍從那邊掏出來，因為他把手槍拍在桌子上，聲
      音很大，所以我跟我太太都嚇一跳，我太太看到驚慌馬上
      大叫，我也跟著大叫，那個男的聽到我們大叫，就把槍抓
      著就往外跑，因為我們二個人大叫，我們家附近的鄰居，
      都探頭出來看，「小高」那個時候還沒有跑，我雖然聽不
      到，但是我看他跟鄰居講的樣子，好像是說沒事的樣子，
      那個女的在車邊叫那個「小高」趕快回車上，我看她的樣
      子，應該是這個意思等語（見96年度偵字第5669號卷第11
      2 至115 頁）。
    於97年3 月11日本院審判時具結證稱，96年11月1 日下午
      5 時許，在我店內有人來跟我勒索錢，有3 個人來，有2
      個進到我的店內，有1 個人沒有進來，那2 個是1 男1 女
      ，在店外的是男生，進來店內的是高裕順（下稱小高），
      女的是李珍翠，名字不是很清楚，在店外面的是黃俊允（
      下稱被告），那1 男1 女進入店裡面，女的用手語問我李
      樹水人在哪裡，那個女的也是聾啞人士會手語，用手語跟
      我溝通，後來小高用筆談，要我代替李樹水還錢給他，我
      用手語回他我沒有錢，小高還是恐嚇我能夠給他錢，小高
      用筆談跟我說他在跑路，需要跑路費，要我給他錢，我還
      是回他沒錢，最後小高用筆談要用槍枝跟我換現金4 萬5
      千元，我不懂槍枝，我還是用手語回他我沒有錢，小高繼
      續跟我用筆談，那個女的就走到外面去，被告就走進來跟
      我太太談，我之前以為是小黃拿槍枝出來，因為我當時很
      害怕，應該是小高把槍枝從背包裡面拿出來，用力放在桌
      上，被告用手用力拍桌子，我當時非常的害怕我跟我太太
      2 人就大叫，小高及被告他們2 人拿著槍就跑出去，何人
      拿槍我一時沒有注意到，我大叫之後他們就跑了，他們跑
      的很遠，我跟我太太都只站在我的店門口，附近的鄰居才
      打電話報警等語（見96年度訴字第1207號卷(一)第73至76頁
      ）。
  ２證人即被害人陳詠絮於警詢、檢察官偵訊本院審判時之證述
    ：
    96年11月2 日警詢時證稱：於96年11月1 日下午5 時許，
      在基隆市○○路4 號我所經營之日進寶油漆店，突然有二
      男一女到我店裡，表示要討債；其中一男一女我認識，另
      一名男子我就不認識了；他們到店裡討債時都很兇，其中
      一名男子突然由隨身所背的背包內拿出壹把手槍，用力往
      桌上拍打，我嚇住，就針對我要討債；我沒有欠該兩男一
      女的錢；是我一位名叫李樹水（瘖啞人）的朋友欠人家錢
      的，也不知道是不是李樹水欠他們的錢，他們認為我認識
      李樹水，所以就恐嚇我要我還錢；我可以指認人持槍往桌
      上拍打的人，就是這名男子黃俊允持槍到我店裡恐嚇我交
      錢，我可以確認；我根本沒有欠他錢；黃俊允是第一次來
      ，但是同行的一男一女於96年中秋節過後（8 月下旬），
      沒幾天就到店裡來討債，先前已經有三次了，這次是第四
      次；他們上一次到店裡來討債時，我有拿三萬元給他們，
      可是我根本沒有欠他們錢，我只是認識李樹水而已，我因
      為害怕他們再來恐嚇我，所以就交錢，希望他們以後不會
      再來；另外的一男一女我也不認識；他們持槍恐嚇當時，
      我沒有無交付財物，我用手語比沒有錢，比我之前已經交
      付三萬元給你們了；前往討債之男子黃俊允看到我比手語
      表示沒有錢，他的樣子好像很急著要錢，表情很兇，他說
      他要錢，他要跑路；我用手語表示，要錢請他去找李樹水
      ，黃俊允就當場由他所背的背包內取出一把手槍往店內的
      桌子上用力拍打，我跟我先生嚇的大叫，這時我立刻跑到
      店門口大叫呼救，結果鄰居聽到我們大叫的聲音，都跑來
      店裡看發生什麼事；之後，同行來討債的另一男一女見黃
      俊允持槍時就往店外跑，這時隔壁鄰居機車行的老闆及其
      他路人都協助要抓住黃俊允，黃俊允從我店裡跑出後由仁
      三路往廟口方向逃逸等語（見96年度偵字第5669號卷第22
      至24頁）。
    於96年11月14日檢察官偵訊時具結證稱：於96年11月1 日
      下午5 點多在我經營位於仁三路4 號經營日進寶油漆店，
      當時我跟我先生都在店裏，剛開始進來是「小高」跟那個
      女的，那個女的用手語問我們李樹水在那裏，因為那個女
      的也是瘖啞人，我就比說我們已經一個月沒有碰面了，不
      知道他在那裏，後來那個男的用寫的要我們幫李樹水還剩
      下的45000 元，那個女的也用手語比要我們幫李樹水還剩
      下的45000 元，我跟他講不行，那個時候「小黃」就進來
      ，那個女的就到外面去，在車邊等著，他是第一次來，我
      不認識他，他有背著微黃帶著咖啡色的格子背包，他是側
      背著，把包包放在腹部前面，他一進來就在店內四處走走
      ，然後就站在桌子旁邊，「小高」本來先說他現在沒有錢
      ，要我先生幫李樹水還剩下的45000 元，我先生跟他說那
      是李樹水跟游文豐的事情，他沒有必要幫他還，接下來「
      小高」就用寫的問我有沒有錢可不可以用槍跟我們換錢，
      我用簡單手語並且掏掏口袋比說我也沒有錢，那個姓黃的
      就突然把槍拍在桌子上，聲音很大，我沒有注意他槍從那
      邊掏出來，因為我在跟「小高」用手寫的對談，他把手槍
      拍在桌子上，聲音很大，所以我跟我先生都嚇一跳，我回
      過頭來才發現有一把槍，我就對著他們二個比手勢，意思
      是你們敢拿槍打我嗎，我就大叫，「小高」用手勢，叫我
      不要叫，我一面叫一面走出去，一邊走一邊叫，我先生也
      跟著走出去，也跟著大叫，那個男的一聽到我們大叫，就
      趕緊把槍抓著就往外跑，我們夫妻二個就到外面去叫，我
      一直叫，並且指著帶槍那個跑的方向，所以大家就往我指
      的方向去追那個帶槍的人，對面那個在車邊等的那個女的
      ，就打手語叫「小高」走等語（見96年度偵字第5669號卷
      第115 至117 頁）。
    於97年3 月11日本院審判時具結證稱，案發當時我都是旁
      觀，我都沒有介入，直到拍的很大聲我才開始叫，我一開
      始是在裡面打掃家裡，背包是何人背的我沒有注意，他們
      一進到店裡我就很害怕，是小高拿槍拍桌子，小黃用手很
      大力的拍桌子，我才大叫，我先生講的過程跟我要講的都
      一樣，李翠珍何時走出店外我沒有注意，我對人的相貌的
      認識不是記得很清楚，我出來時那個女的有跟我先生在比
      手語，後來小高跟我先生在筆談，我最先跑出店外面叫，
      何人把槍拿出去我沒有看到等情（96年度訴字第1207號卷
      (一)第76至77頁）。
  ３綜上所述，證人黃意成、陳詠絮證述，案發當日李翠珍、被
    告高裕順、黃俊允如何至被害人黃意成夫婦經營之油漆店恐
    嚇要錢之情事，被告高裕順並以筆談之方式，問被害人黃意
    成、陳詠絮是否要用錢換槍等事實，並有人從背包拿出槍枝
    拍擊桌面之事實，互核大致相符，足堪採信。然關於被告高
    裕順以筆談方式向被害人黃意成夫婦要錢時，究竟係何人持
    槍枝拍擊桌面之情形，證人黃意成、陳詠絮於警詢、偵訊時
    均證稱持槍枝拍擊桌面的人係被告黃俊允，本院審判時則均
    證稱持槍枝拍擊桌面的人為被告高裕順，前後歧異，是本案
    此部分事實重要之爭點厥為，究係何人持上開槍枝、子彈至
    被害人黃意成、陳詠絮之油漆店？又究係何人持上述槍枝往
    被害人黃意成夫婦油漆店內之桌面拍打？
  (五)承上所述，裝有上開槍枝、子彈之扣案格子條紋背包，係由
    被告黃俊允背在身上帶至被害人黃意成、陳詠絮之油漆店內
    ：
  １證人陳詠絮於警詢中證稱，一名男子突然由隨身所背的背包
    內拿出壹把手槍，用力往桌上拍打，就是黃俊允就當場由他
    所背的背包內取出一把手槍往店內的桌子上用力拍打等語；
    繼而於檢察官偵訊時證稱，黃俊允是第一次來油漆店，我不
    認識他，他有背著微黃帶著咖啡色的格子背包，他是側背著
    ，把包包放在腹部前面，他一進來就在店內四處走走，然後
    就站在桌子旁邊等語，詳如前述。
  ２證人黃意成於檢察官偵訊時證稱，後來被抓的那個男的（被
    告黃俊韻允）就進來，他是第一次來，我不認識他，他有背
    著一個背包，背包是背在夾克裡面，所以外面是夾克罩著等
    語，亦詳如前述。
  ３證人李翠珍於97年5 月12日警詢時證稱，「（當天有誰背【
    拿】你所提供的背包【如照片】？）黃俊允。」、「（你是
    否知道背包內裝有何物品？有沒有人在黃意成的店內拍桌或
    持槍拍桌子的事情？）出發前，我有看見黃俊允將手機、充
    電器等物品放在背包內，我當時在外面，沒有在現場，所以
    現場有沒有人拍打桌子我不知道。」等語（見96年度偵字第
    5669號卷第351 至356 頁）；其於97年5 月9 日本院審判時
    具結證稱：「（問：背包是何人背的？【提示背包】包包是
    我的，是高裕順叫我借給黃俊允的，背包是黃俊允背的。」
    、「（是在何處跟妳借背包？）我忘記了，我的背包原來是
    我自己在背的，是案發當天借的，在何處借的我記不得了，
    是高裕順用手語跟我講說，是黃俊允要借去放手機。」、「
    （妳的背包黃俊允借去後，他是如何背這個背包？）我有看
    到黃俊允背，但我不記得了。」（96年度訴字第1207號卷(一)
    第318 至326 頁）等語。
  ４被告黃俊允於97年8 月21日本院審判時供稱，本案扣案之背
    包是在高裕順家中時，因為我自己帶黑色的背包破掉，因為
    我包包裡面有手機、充電器等很多東西，我剛好看到李翠珍
    有壹個包包，所以我請高裕順向李翠珍借她的背包，借來放
    我包包的東西，背包是李翠珍拿借我的，當時我跟李翠珍、
    高裕順三個人一起在客廳，當時李翠珍是當面借給我的，本
    案扣案的包包是我背來基隆的等語（見96年度訴字第1207號
    卷(二)第168 至180 頁）。
  ５證人陳詠絮於警詢、及偵訊中明白證述，一名男子突然由隨
    身所背的背包內拿出壹把手槍，並對該背包之顏色、樣式為
    微黃帶著咖啡色的格子背包清楚描述，而證人黃意成、陳詠
    絮則對於被告黃俊允係側背著，把包包放在腹部前面，背包
    是背在夾克裡面，所以外面是夾克罩著之情形，描述清楚翔
    實。證人李翠珍則證述扣案之背包係伊所有借予被告黃俊允
    等情，經核與被告黃俊允所述相符，足以證明案發當日被告
    黃俊允側背向李翠珍借得扣案之背包，另證人黃意成、陳詠
    絮並於偵訊時具結證稱，他們2 人見到槍枝拍擊桌面就大叫
    ，看到被告黃俊允立即持槍時就往店外跑等語，亦如前述，
    而被告高裕順於本院97年9 月25日審判時堅稱，案發當日並
    未攜帶或背著任何背包，當天僅有帶放在褲子後面的小皮夾
    等語（見本院該日審判筆錄第14頁）。綜上，足以證明裝有
    扣案槍枝之背包係由被告黃俊允持往被害人黃意成夫婦經營
    之油漆店，並於被害人黃意成夫婦見扣案之槍枝往桌面猛力
    拍打，驚恐大叫由被告黃俊允拿走該裝有扣案槍枝之背包逃
    離現場，足堪認定。並由證人黃意成、陳詠絮之證詞，足以
    證明扣案之槍枝係從被告黃俊允所背之扣案背包內取出無訛
    。
  (六)又本案另一爭點，厥為在高裕順以筆談方式，在紙上書寫是
    否要用錢買槍，被害人黃意成與陳詠絮，即用簡單之手語及
    以手掏弄自己口袋之動作，表示無錢購買後，究係被告高裕
    順抑或被告黃俊允持扣案之槍枝往桌面拍打恐嚇。查證人黃
    意成、陳詠絮於警詢、檢察官偵訊時均指證係被告黃俊允持
    槍猛力往店內桌面拍打，與渠等本院審判時證稱，係被告高
    裕順持槍猛力往桌面拍打等語，不相符合。惟查：
  １證人黃意成於97年3 月11日本院審判時證稱，應該是小高
    把槍枝從背包裡面拿出來，用力放在桌上，被告用手用力拍
    桌子，我當時非常的害怕我跟我太太2 人就大叫等語，詳如
    前述；於97年8 月21日本院審判時具結證稱：「（警詢、
    偵訊時你們2 人都稱是被告黃俊允當場拿出一把手槍往桌子
    上拍，跟證人高裕順證述也是被告黃俊允拍桌子相符，但是
    你們2 人在本院97年3 月11日審判時證稱是小高拿槍拍桌子
    ，不相符合，為何如此？）因為案發當時，何人是高裕順何
    人是黃俊允我不清楚，高裕順跟我們筆談是因為李樹水的事
    情，是要還4 萬5 千元的事情，我說我不知道，當時我們是
    用筆談，錢的事情我根本不想代為償還，確定是小高（高裕
    順）拿槍拍桌子，要我們趕快把錢給他，後來是黃俊允看不
    下去用手拍桌子，叫我欠錢趕快還，我都嚇呆了。我現在講
    的才正確。」（96年度訴字第1207號卷(二)頁168 至180）等
    語；於本院於97年9 月11日審判時具結證稱：「（：你說
    高裕順恐嚇你，恐嚇你的內容，哪個部分是用筆談，哪個部
    分是用手語？）他用筆寫『槍要賣我』、『4 萬5 千元要我
    代為償還』，用手語說要我負責。」、「（那天筆談的紙，
    是何人的？）是小高（指高裕順）的。」、「（筆談的紙現
    在何處？）是他帶來的，他也帶走了。」、「（何原因？）
    黃俊允用手掌拍桌子要我給小高錢，我太太嚇到了，就大叫
    ，黃俊允就跑走了。」、「（那天在現場有無看到槍？）有
    ，是小高說要賣我的。」、「（那天黃俊允離開現場時，你
    跟你太太有無追出去？）我們沒有追，我們只是害怕一直在
    那邊叫。」、「（你剛才所說有看到槍，槍是何人拿出來的
    ？）是小高（指高裕順）。」、「（小高先拿槍出來，還是
    小黃先拍桌子？）是小高先把槍拿出來，小黃後來才拍桌子
    。」、「（小黃拍桌子以後，小高在做什麼？）小黃拍桌子
    時，就手指著說錢要給小高，小高只是站在我旁邊，離我很
    近，離我約有一步的距離，小高沒有做什麼，只是站在旁邊
    。」、「（你們大叫時，小高在店裡面，還是出來店外面？
    ）因為我們大叫，小黃就跑了，我們看到小高就從店裡走出
    來。」、「（你們出店的次序為何？）是我太太先，再來是
    我，第三個是小黃，最後一個是小高。我記得小高是最後一
    個出去的。」（96年度訴字第1207號卷(二)第208 至226 頁、
    97年度易字第378 號卷第152 至171 頁）等語。
  ２證人即被害人陳詠絮於97年3 月11日審判時證稱，是小高
    拿槍拍桌子，小黃用手很大力的拍桌子，我才大叫等語，詳
    如前述；於97年5 月5 日審判時具結證稱，當天是高裕順
    拿槍出來，我看到我先生跟小高在用筆談，是小高把槍拿出
    來放在桌上等語（96年度訴字第1207號卷(一)第272 至276 頁
    ）。
  ３依照證人即被害人黃意成、陳詠絮之證述，案發當日被告高
    裕順等人至被害人黃意成之油漆店要錢，被告高裕順筆談要
    錢之對象為被害人黃意成，而證人即被害人陳詠絮在旁觀看
    ，所以以證人黃意成目擊之過程，最為真實，證人黃意成對
    於案發當日被告高裕順如何要錢，並如何持扣案之槍枝拍打
    桌面，及當時被害人黃意成夫婦及被告高裕順、黃俊允在店
    內之位置，娓娓道來證述綦詳，證人黃意成、陳詠絮均證稱
    ，槍枝係從被告黃俊允雖背之背包內取出，詳如前述，而證
    人黃意成證述被告高裕順持槍拍打桌面，被告黃俊允隨即用
    手拍打桌面，以食指指黃意成、陳詠絮夫婦2 人，並朝向高
    裕順之方向比劃時各人均在油漆店內之桌子旁，並有證人陳
    明輝警員繪製之油漆店平面圖（附本院97年9 月25日審判筆
    錄後），依照平面圖所示，油漆店內被告高裕順與被害人黃
    意成筆談木桌之長、寬各為105 、86公分，木桌前延伸連接
    平面展示櫃，被害人黃意成、陳詠絮站立在木桌前，被告高
    裕順、黃俊允木桌左右兩側（由店外往店內方向），被告高
    裕順與被害人黃意成筆談恐嚇時，緊貼桌子旁在桌子上之小
    型櫃上書寫，依照一般人手之長度，伸手必可取得對面黃俊
    允背在胸前背包內之扣案槍枝、子彈。並由被告高裕順與被
    害人黃意成筆談內容敘及是否要用錢買槍，被告高裕順隨即
    從被告黃俊允所背胸前之背包內取出扣案之槍枝、子彈之情
    觀之，可見被告高裕順當下知悉被告黃俊允所背之背包內有
    扣案之槍枝、子彈（至被告高裕順持槍拍打桌面前，並無證
    據證明係與被告黃俊允共同持有扣案之槍枝、子彈）。而被
    告黃俊允於本院97年9 月25日審判時供稱，證人黃意成及我
    在店裡面的位置沒有錯，但我走動店內的廊道很窄，必須要
    側身而過，我也沒有拍桌子，我是跟高裕順用手比說，先比
    拍得動作2 、3 下，再用手比著外面，我的意思是外面的車
    子有人在按喇叭等語（見本院該日審判筆錄第12頁），此經
    本院命被告黃俊允模擬當日被告黃俊允、高裕順、被害人黃
    意成、陳詠絮在油漆店內之位置，及其如何在油漆店被告高
    裕順與被害人黃意成筆談之桌子為上開動作，被告高裕順、
    黃俊允同稱，渠等情同兄弟般感情良好，被告黃俊允、高裕
    順均係耳聰目明之正常人，若真的被告黃俊允所駕車輛遭人
    按喇叭，僅以口頭告知即可，被告黃俊允何須在被告高裕順
    與被害人黃意成筆談之桌子比劃，是被告黃俊允顯有拍打桌
    面之舉動，據此足徵證人即被害人黃意成、陳詠絮證述被告
    黃俊允有用手拍打桌面一節，應非子虛。綜上，足認案發當
    日，被告高裕順一再以筆談之方式向被害人黃意成要錢未果
    ，就書寫是否要用錢買槍在紙上，恐嚇被害人黃意成、陳詠
    絮，此時被告高裕順、黃俊允、被害人黃意成、陳詠絮均圍
    在油漆店內之桌子，被告高裕順不耐即順勢從在旁之被告黃
    俊允身上所背之背包內取出上開槍枝往桌面拍打，而被告黃
    俊允見狀隨即以手用力拍桌面，以食指指黃意成、陳詠絮夫
    婦2 人，並朝向高裕順之方向比劃，意指要黃意成、陳詠絮
    還錢，斯時扣案之槍枝、子彈雖由被告高裕順自被告黃俊允
    之身上之背包內取出，尚未脫離被告黃俊允之實力支配管領
    下，則應認被告高裕順與被告黃俊允共同持有上開扣案之槍
    枝、子彈。且由被告高裕順從被告黃俊允身上所背之背包內
    取出上開槍枝往桌面拍打，而被告黃俊允隨即以手用力拍桌
    面，以食指指黃意成、陳詠絮夫婦2 人，並朝向高裕順之方
    向比劃，意指要黃意成、陳詠絮還錢，則被告黃俊允對於被
    告高裕順向被害人黃意成夫婦恐嚇要錢豈有不知之理，其與
    被告高裕順間顯有犯意聯絡及行為分擔，並無超出其認知之
    範圍，其等基於相互之認識，以共同犯罪之意思參與非法持
    有槍、彈、恐嚇取財犯行，被告高裕順、黃俊允即應對於全
    部所發生之結果共同負責。至96年度偵字第5669、號起訴書
    、97年度偵字第2173號追加起訴書均指係被告黃俊允單獨持
    槍拍打桌面1 節，容有誤認，然此無礙被告黃俊允持有制式
    槍枝、子彈及恐嚇取財未遂犯行，應予指明。
  (七)又關於被害人黃意成油漆店旁之鄰居證人莊俊鴻，如何聽聞
    陳詠絮與黃意成大叫，乃出外查看，見被害人陳詠絮等人慌
    張地比劃手勢，並手指黃俊允逃逸之愛四路夜市方向，又恰
    見黃俊允手持條紋女用背包逃逸，以為陳詠絮夫妻遭人搶劫
    ，乃沿途自後緊追黃俊允，高裕順則趁亂返回車上，與李翠
    珍駕車離開現場。證人莊俊鴻如何追趕被告黃俊允至愛四路
    、仁三路口時，眼見追趕不及，乃大喊「搶劫」，此時於愛
    四路、仁三路口擺設攤位之攤販證人郭錦源見狀，亦加入追
    捕。被告黃俊允於逃至基隆市○○路24號「三兄弟」豆花店
    門前時，因過於慌張而跌倒在地，起身後，趕緊躲入「三兄
    弟」豆花店內，惟旋為隨後而至之證人莊俊鴻與郭錦源追及
    。證人莊俊鴻與郭錦源如何質問黃俊允為何搶劫，黃俊允否
    認，並表示願意與陳詠絮夫妻對質，證人莊俊鴻即以左手臂
    架住黃俊允右手臂，郭錦源則以右手臂架住被告黃俊允左手
    臂，二人分立被告黃俊允左右二邊，抓住被告黃俊允，由愛
    四路往仁三路方向，欲帶被告黃俊允回日進寶油漆店對質、
    釐清等情，業據被告黃俊允供承不諱，核與證人莊俊鴻、郭
    錦源於警詢、檢察官偵訊及本院審判時證述之情節相符（見
    96年度偵字第5669號卷第29至30頁、第33至34頁、第118 至
    119 頁、第119 至121 頁、96年度訴字第1207號卷(一)第153
    至160 頁、第161 至168 頁）。
  (八)又關於證人莊俊鴻、郭錦源二人如何分立被告黃俊允左右二
    邊，於將被告黃俊允帶回被害人黃意成之油漆店，而在白馬
    遊樂廣場，被告黃俊允欲掙脫與證人莊俊鴻、郭錦源拉扯，
    被告黃俊允如何持槍枝射擊證人郭錦源之腰部，被告黃俊允
    如何遭人制服，證人羅清杠在上開遊樂廣場內聽聞槍響出面
    察看，將被告黃俊允之槍枝奪下交予據報到場處理警員高松
    山之事實：
  １證人莊俊鴻於警詢、檢察官偵訊時之證述：
    於96年11月1 日警詢證稱，於96年11月1 日下午十七時三
      十分許在基隆市○○區○○路24號前協助警方查獲上述嫌
      疑犯的。當時我在基隆市○○路一號前修理機車聽到隔壁
      （仁三路四號）內有人大聲喊並且比手畫腳打電話的動作
      ，因該址都是聾啞人我前往查時有一名男子由該處往仁三
      愛四路方向奔跑身上有一個包包，我以為是搶劫就由後追
      趕，追趕至愛四仁三路口時就大喊搶劫，該名男子逃入愛
      四路24號內（三兄弟豆花店）我與另一男子一起將嫌犯壓
      制住，該嫌犯稱不是他搶劫願跟我們前去與被害人對質，
      我抓住嫌犯右手另一男子抓住嫌犯左手由愛四路24號往仁
      三路方向走去，走至仁三路24號前（白馬電玩店）嫌犯趁
      機要掙脫並稱要開槍，我就緊抓嫌犯右手，與我同行另一
      男子就將嫌犯摔倒在地，在摔的同時該嫌犯就從他隨身所
      背的背包內取出槍枝朝另一名男子（左邊）腰部方向開了
      一槍，隨後就遭附近多人一起壓制在地上隨即警方就到場
      並逮捕當事人。經我現場指認當時追捕之歹徒就是被告黃
      俊允沒錯。警方提供給我指認的背包就是當時嫌疑犯所背
      之背包。我親眼看到該當事人從本身背的背包（就是所查
      扣之背包），內取出一把黑色短槍，朝另一控制他之男子
      腰部方向開一槍。被告共開了一槍，現場無人員傷亡。當
      時我跟另一男子左右抓著他，他說：放開我不放就要開槍
      等情（96年度偵字第5669號卷第33至34頁）。
    於96年11月14日檢察官偵訊時具結證稱，「（96年11月1
      日下午5 點發生何事？）我本來在愛五路店門口，我是機
      車行老闆的兒子，我們的機車行跟油漆行中間隔二家店面
      ，約有15公尺，他們瘖啞人，無法講話，但是他們之前跟
      我們買過機車，所以我知道他們能夠發出聲音，那天我是
      聽到老闆叫聲，聲音很淒厲，不像是普通交談的聲音，我
      站到我店門口就可以看到他們店裏的情形，我看到那個老
      闆右手比著面對馬路右手邊的方向，左手比打電話的手勢
      ，一直叫，我就順著他手比的方向看過去，看到一個人朝
      廟口方向跑過去，我是看到那個人背影，他還穿著一件外
      套，右手抓著一個包包，因為我是從後面追，且他有穿一
      件外套，所以我沒有看到他有沒有背背袋，但是我當時看
      到時背包是有拿在手上，我以為是搶劫，因為老闆娘也在
      店裏，且那個包包看起來像是女用包包，所以我以為是搶
      劫，且那個人又在跑，我就從機車行追到廟口，追到愛四
      路、仁三路交岔口，我大喊搶劫，因為我跟他離約有一、
      二十公尺，到三兄弟豆花店前，那個人跌了一跤，爬起來
      後，他就跑到三兄弟豆花店裏，我就追到裏面去，我問他
      說你搶劫，他說我沒有，你不要亂說，後來有另外一位先
      生進來好像也是廟口的攤販，因為他看我追人，又喊搶劫
      ，也過來幫忙，我們二個人就在店裏抓住他，因為那個人
      一直說不是搶劫，我就說那我們來去對質，他好像是在這
      個時候把背包背起來，那時候我用左手架住他右手，另外
      那個人就用右手架住他左手，我們就往愛五路方向走騎樓
      ，走到「白馬遊樂廣場」前的騎樓時，他就開始掙脫並對
      我們二個說他有槍，把他放開，要不然他要開槍，邊說就
      用右手從他背包裏拿出他的手槍，當時我們情急之下，就
      想要去奪他的手槍，這時候他將手槍上膛，本來要對我們
      開，我跟另外那個人就他發生扭打，後來他被我們壓制在
      地上，我們兩個就是要去奪他的手槍，我們三個都是跪在
      左邊，被告是右手拿槍，他的雙手有被我們壓在地上，但
      是他的槍口是朝左上，所以他有開了一槍，子彈是往跪在
      他左邊那個人的左腰方向有角度射出去。」、「（他的子
      彈是被你們壓制在地上時朝上擊發出去，還是在你們把他
      往下壓制時，他朝另外那個人的左腰下方射出去？）是在
      我們三個人都跪在地上時，他的雙手壓制在地上時，他槍
      口略朝上往左邊射出去，因為那個人還想擊發第二發，有
      聽到一聲鏘的一聲，好像是卡彈，所以沒有發出去，我才
      趕快用右手食指伸進他手槍板機後方，卡住不讓他在擊發
      。」、「（你有親眼看到他從背包裏拿出手槍？）是，因
      為我是架住他右手，他掙脫後就右手伸進背包拿手槍。」
      、「（後來手槍被何人拿走？）後來我們壓制他時，遊藝
      場的人都出來看，且當時已經擊發一發，有發出很大碰一
      聲，我們請遊藝場的工作人員把手槍拿下來，避免他再開
      槍擊傷人。」、「（有無注意到子彈射出去，距離另外那
      個人的左腰有多少距離？）沒有辦法看到，只知道他的第
      二支手被我們壓制在地上，如果他右手的角度再往右邊一
      回，就可能會打到人。」「（【提示卷內照片】是否這個
      背包？）是。」（96年度偵字第5669號卷第119 至121 頁
      ）等語。
  ２證人郭錦源於警詢、檢察官偵訊之證述：
    於96年11月1 日警詢時證稱，我是於96年11月1 日下午十
      七時三十分許在基隆市○○區○○路24號前協助警方查獲
      上述嫌疑犯的。當時我在基隆市○○路愛四路口擺設攤位
      營業，聽到有人大喊搶劫，就看見一名男子由仁三路往愛
      四路方向狂奔，後方有多人追趕並高喊搶劫，我就加入追
      捕，嫌犯逃入愛四路24號內（三兄弟豆花店）我與另一男
      子一起將嫌犯壓制住，該嫌犯稱不是他搶劫願意跟我們前
      去與被害人對質，我抓住嫌犯左手另一男子抓住嫌犯右手
      由愛四路24號往仁三路方向走去，走至仁三路24號前（白
      馬電玩店）嫌犯趁機要掙脫並稱要開槍，我與同行之人緊
      抓他的右手，我因曾擔任過憲兵就將嫌犯摔倒在地，在摔
      的同時該嫌犯就從他隨身所背的背包內取出槍枝朝我腰部
      方向開了一槍，隨後就遭附近多人一起壓制在地上隨即警
      方就到場並逮捕當事人。經我現場指認是黃俊允就是當時
      我追捕之歹徒。被告所背之背包，就是案發當時被告黃俊
      允所背之背包沒錯。我親眼看到該被告黃俊允人從本身所
      背扣案的背包內取出一把黑色短槍，並對我腰部方向開一
      槍。被告黃俊允共開了一槍，現場無人員傷亡。當時我跟
      另一男子左右抓著他，他說：放開我不放就要開槍等情（
      96年度偵字第5669號卷第29至30頁）。
    於96年11月14日檢察官偵訊時具結證稱：「（96年11月1
      日下午5 點發生何事？）我本來在愛四路、仁三路口70號
      攤位做生意，我有看到機車店老闆在追一個人，因為我認
      識機車行老闆，且只有他一個人在追，且機車行老闆在喊
      『搶劫、搶劫』所以我幫忙跟著追，我們追到三兄弟豆花
      店裏，我就追到裏面去，機車行老闆只差我一步，我們二
      個都進到店裏，我抓住他胸口衣襟，那個人說他不是搶劫
      ，我說那來對質，那時候我還不知道到底發生什麼事，我
      認為是搶劫，因為我聽到搶劫，當時我有看到他背一個米
      色女用背包，然後我就跟機車行老闆一人架住左、右二邊
      腋下，我是用右手架住搶劫的人左手，就往三路方向回去
      ，走到「白馬遊樂廣場」前的騎樓時，他說要我們放手，
      要不然他要開槍，邊說就用右手打開胸前背包，並把槍拿
      出來，槍就朝我這邊方向，當時我已經鬆開我架住他的右
      手，就用左手抓住他拿槍的右手，再用右手去抓他，因為
      他的手槍是朝我正面腹部的方向，所以我在跟他有點拉扯
      時，同時用腳去拐他的腿，同時他的手槍就擊發了，因為
      是一瞬間的事情，所以在我拐他的腿的他要跌下去的同時
      ，手槍發射，也因為這樣所以子彈才偏向下，從我左邊腹
      部部位旁邊往下射，我才沒有被射到，他就被我摔到地上
      ，我就把他人及槍壓制到地上，本來他還好像還要再擊發
      ，但是好像卡彈，機車行老闆就把手指伸到手機板機裏，
      防止他再開槍，這時候遊藝場裏面的人就出來了，我請遊
      藝場的經理幫我把那個人的槍拿起來，後來群眾就幫忙制
      住這個人，我就回攤位做生意，當時他的手槍是對著我正
      面腹部的位置，我抓住他的手板開，所以他的方向才會往
      我的左下方偏過去，要不然我就會被他打到腹部。」、「
      （你有親眼看到他從背包裏拿出手槍？）是。」、「（【
      提示卷內照片】是否這個背包？）是，且後來那個帶子被
      拉斷了。」（96年度偵字第5669號卷第118 至119 頁）等
      語。
  ３證人羅清杠於警詢證稱、96年11月14日檢察官偵訊具結證稱
    ，我是白馬遊藝場員工，當天是聽到有很大一聲聲響，我們
    就出去看，看到三個人在地上扭打，當中有一個人一直喊，
    就是那個賣蟹腳的那個老闆，他一直喊過來幫忙，我才過去
    ，看到他們三個人共同壓住一支手槍，當時很混亂，我就過
    去幫忙把手槍拿起來，因為當時他們還在扭打，掙扎所以第
    一次我還沒有辦法把手槍拿下來，是後來他們還繼續再掙扎
    時，槍托往上，我才把槍拿起來，我就站在旁邊，沒有多久
    警察就來了，我就把槍交給警方，我當時是從被告黃俊允手
    中奪下槍枝，於現場只聽見一聲槍響，沒有看見人員受傷等
    情（見96年度偵字第5669號卷第36至38頁、第121 至122 頁
    ）。
  ４證人即案發後到現場處理之警員高松山於97年4 月24日本院
    審判時具結證稱，96年11月1 日17時左右我接獲打架的報案
    ，是由分局的勤務中心通知南榮路派出所值班台，值班台用
    無線電呼叫我們，我當時跟巡佐呂鈞輝開巡邏車在南新街巡
    邏，我們接獲通報5 分鐘就到現場，從南新街下來經過仁二
    路再往仁三路的現場。我是開巡邏車，我到現場時巡佐先下
    車，我也跟著下車，我看到仁三路白馬遊樂場前有一個人被
    1 個人（比較高大的，到底是誰我現在想不起來）壓制在地
    上，在現場有一個人（我聽巡佐說是白馬遊樂場的經理，叫
    什麼名字我不知道）拿1 把槍給巡佐，說是被壓在地上的嫌
    犯他有開槍，那支槍當時子彈有上鏜，擊錘在後，隨時都可
    以擊發，巡佐先把槍控制好，我負責把被告上手銬，怕他身
    上還有其他東西，我就搜他的身，我當時看到一個背包掉在
    地上，民眾說是被告的，說是被告搶劫過來的，因為裡面有
    別人的證件，之後延平街派出所的警員約1 分鐘後就到現場
    ，由他們先將被告帶回延平街派出所，偵查隊長呂景發帶隊
    員，將現場封鎖起來採證，並且尋找擊發的彈頭、彈殼，有
    找到彈殼，但沒有找到彈頭等情（96年度訴字第1207號卷(一)
    第171 至173 頁）。
  ５且有上開槍枝、子彈、用以放置手槍子彈之條紋背包1 個及
    在「白馬遊樂廣場」門口前擊發之彈殼1 顆扣案為證，並有
    現場照片4 張、案發時監視錄影畫面翻拍照片14張（見96年
    度偵字第5669號卷第28至29頁、第102 至108 頁）在卷可佐
    。
  ６而扣案之上開槍枝、子彈，經送內政部警政署警察局鑑識科
    物理組（37）經性能檢驗法、試射法、電解腐蝕法、比對顯
    微鏡比對法之鑑定結果為：「(一)送鑑手槍壹枝（槍枝管制編
    號0000000000），認係已擊發之口徑9mm 制式半自動手槍，
    為以色列IMI 廠941FBL型，槍號已磨滅，經以電解腐蝕法重
    現結果，研判槍號為00000000，槍管內具陸條右旋來復線，
    擊發功能正常，可供擊發同口徑制式子彈使用，認具殺傷力
    。(二)送鑑子彈參顆，認均係口徑9mm 制式子彈，採樣壹顆試
    射，可擊發，認具殺傷力。」，有內政部警政署刑事警察局
    刑鑑字第0960170544號槍彈鑑定書在卷可稽（見96年度偵字
    第5669號卷第139 至143 頁）。
  ７警方在「白馬遊樂廣場」門口前扣得擊發之彈殼1 顆，經警
    送內政部警政署刑事警察局鑑定鑑識科物理組（34）經比對
    顯微鏡比對法鑑定結果為：「送鑑彈殼壹顆，認係已擊發之
    口徑9mm （9x19mm）制式彈殼。」，此有內政部警政署刑事
    警察局刑鑑字第0960170545號槍彈鑑定書在卷可按（見96年
    度偵字第5669號卷第137 至138 頁）。本院為求慎重將再函
    請該局鑑識科鑑定該彈殼係由何把槍枝擊發，經該局鑑識科
    鑑定結果：「‧‧‧送鑑彈殼1 顆經與扣案槍枝（本局96年
    12月3 日刑鑑字第0960170544號槍彈鑑定書內載槍枝管制編
    號00 00000000）試 射彈殼比對結果，其彈底之特徵相吻合
    ，認係由該槍枝所擊發。‧‧‧」，此亦有內政部警政署刑
    事警察局97年9 月16日刑鑑字第0970125922號函在卷可按（
    見本院卷）。
  ８綜上所述，證人郭錦源、莊俊鴻上開證述之情節，互核大致
    相符，渠等與被告素不相識，宿無恩怨，並無任何利害關係
    ，被告莊俊鴻聽聞被害人黃意成夫婦大叫跑出店外，並指被
    告黃俊允逃逸之方向，以為被害人黃意成夫婦遭搶劫，挺身
    追逐被告黃俊允，而證人郭錦源亦聽聞搶劫，而幫忙證人莊
    俊鴻逮捕被告黃俊允，渠等之證言定應採信。證人羅清杠案
    發當時在白馬遊樂廣場內聽聞巨大聲響，跑出店外，斯時遊
    戲場店門口聚集多人圍觀，僅有證人羅清杠出面幫忙，並自
    被告黃俊允手中奪下其手持之扣案槍枝、子彈，證人羅清杠
    亦與被告黃俊允素不相識，宿無恩怨，並無任何利害關係，
    僅因偶發之事件，出面參與幫忙逮捕被告黃俊允，故其上開
    證言，亦堪採信。證人高松山警員係接獲通知到現場處理，
    其依法執行公權力之職務，所為之證言，當係公正誠實證述
    當時發生之情事，其證言足堪採信。並有上述４至７所示之
    證據，故此部分關於證人莊俊鴻、郭錦源二人如何分立被告
    黃俊允左右二邊，於將被告黃俊允帶回被害人黃意成之油漆
    店，而在白馬遊樂廣場，被告黃俊允欲掙脫與證人莊俊鴻、
    郭錦源拉扯，被告黃俊允如何持槍枝射擊證人郭錦源之腰部
    ，被告黃俊允如何遭人制服，證人羅清杠在上開遊樂廣場內
    聽聞槍響出面察看，將被告黃俊允之槍枝奪下交予據報到場
    處理警員高松山，並扣得被告黃俊允所背之背包之事實，足
    堪認定。是被告黃俊允辯稱，我根本沒有持有扣案之制式槍
    枝、子彈，也沒有持有制式槍枝、子彈朝被害人郭錦源之腹
    部射擊云云，不足採信。
  ９被告黃俊允之選任辯護人為被告黃俊允辯護稱，扣案槍枝射
    擊後，被告虎口亦無硝煙反應，並無科學證據足以證明被告
    持有扣案之槍枝，並無證據證明這把槍到底有無擊發，現場
    扣得之彈殼是否係從扣案槍枝射擊云云。本院為此重啟審理
    ，再函請內政部警政署刑事警察局鑑定，經該局鑑定結果：
    「‧‧‧二、送鑑彈殼1 顆經與扣案槍枝（本局96年12月3
    日刑鑑字第0960170544號槍彈鑑定書內載槍枝管制編號0000
    000000）試射彈殼比對結果，其彈底之特徵相吻合，認係由
    該槍枝所擊發。三、無機射擊殘跡係屬微物跡證，具有易散
    失、轉移之特性，而未於開槍者雙手虎口檢出鋇－鉛－銻特
    係金屬元素成分之結果，可能與該擊發之子彈是否可產生鋇
    －鉛－銻特係金屬元素射擊殘跡微粒，抑或是否有才得殘留
    於虎口處之射擊殘跡等因素有關，尚不足排除開槍之可能；
    另開槍後有奪槍枝情形，不排除因而造成微物跡證散失，致
    無法檢出前該微物跡證之可能。‧‧‧」等語，此有內政部
    警政署刑事警察局97年9 月16日刑鑑字第0970125922號（見
    本院卷）。查本案證人莊俊鴻、郭錦源與被告黃俊允在白馬
    遊樂廣場門口前拉扯，僵持不下，被告黃俊允如何持槍枝射
    擊證人郭錦源之腰部，被告黃俊允因為那個人還想擊發第二
    發，證人莊俊鴻趕快用右手食指伸進被告黃俊允手槍板機後
    方，卡住不讓他在擊發，證人羅清杠在上開遊樂廣場內聽聞
    槍響出面察看，將被告黃俊允之槍枝奪下等情，詳如前開證
    人莊俊鴻、郭錦源、羅清杠之證述。故被告黃俊允選任辯護
    人上開為被告之辯護，尚難為有利於被告黃俊允之認定。
  １０按槍枝係威力強大之武器，持槍對人射擊，足以致人於死，
    此為公眾周知之事實，倘被告黃俊允僅係出於恐嚇之危險犯
    意而開槍示威，衡情大可始終朝同一方向，對空鳴槍，或出
    以其他不致危害被害人郭錦源等人之方法為之，即足以達到
    嚇阻或向被害人郭錦源等人示威之目的，而讓其離去，然被
    告黃俊允竟捨此而不為，明知槍械之威力足以致人於死，且
    被告黃俊允正與被害人郭錦源、證人莊俊鴻等人拉扯，稍或
    不慎，即可能遭擊中，竟在被告黃俊允遭被害人郭錦源、證
    人莊俊鴻壓制於地上時，被告黃俊允竟右手握持扣案槍枝，
    槍口朝左上方郭錦源左腹部位之手槍擊發1 槍，縱被告黃俊
    允與被害人郭錦源等人彼此間並無深仇大恨，然被告黃俊允
    前開行為，顯有置被害人郭錦源死活於不顧，即被害人死亡
    亦不違背其本意，被告黃俊允之具不確定殺人犯意要堪認定
    。
  (九)按測謊鑑定之原理，係依一般人在說謊時，會產生遲疑、緊
    張、恐懼、不安等心理波動現象，乃由鑑定人利用測謊儀器
    將受測者之上開情緒波動反應情形加以記錄，用以分析判斷
    受測者之供述是否違反其內心之真意而屬虛偽不實。但一般
    人於測謊時發生類似遲疑、緊張、恐懼、不安等心理波動現
    象之原因可能有多種，例如身體疾病、生理不適、情緒激動
    、精神亢奮、身心疲累等等，未必絕對係出於說謊所致。故
    測謊效果之正確性以及其證據能力暨證明力如何，在學界及
    實務上仍存有重大爭議，雖不能完全否定其有供審判心證上
    參考之價值，但尚不宜遽採為認定犯罪之主要依據（最高法
    院97年度台上字第4162好判決意旨參照）。查本院經被告黃
    俊允、高裕順之同意，囑託法務部調查局指定測謊鑑定人對
    其施以測謊鑑定，測謊結果：「一、黃俊允稱：(一)未持槍前
    往案發之油漆店。(二)未持槍在桌上猛力敲擊。(三)未持槍往郭
    錦源腰部射擊。上述問題經測試呈情緒波動反應，研判有說
    謊。二、高裕順稱：(一)未書寫「是否要用錢買槍」恐嚇黃意
    成夫婦。上述問題經測試呈情緒波動反應，研判有說謊。(二)
    未持槍在桌上敲擊。問題(二)經測試無情緒波動反應，研判未
    說謊。」等語，此有法務部調查局測謊報告書中華民國97年
    8 月11日調科參字第09700323330 號（見96年度訴字第1207
    號卷(二)頁135 至154 、97年度易字第378 號卷頁83至102）
    ，由前開(一)至(八)所示證據足以證明被告高裕順、黃俊允本案
    之犯行，是被告高裕順、黃俊允上開測謊報告書僅供本院審
    判上心證參考之價值，尚非用以證明被告高裕順、黃俊允犯
    罪之證據，附此敘明。
  (十)證人即本案之承辦警員陳明輝於本院97年9 月25日審判時證
    稱：「（案發後有無人對證人陳詠絮、黃意成、郭錦源、莊
    俊鴻、羅清杠等人，有接觸、施加壓力及提及任何有關作證
    的事項？）有，有人跟證人接觸，是透過其他瘖啞人向證人
    黃意成、陳詠絮表示，開庭時不要亂講話，在開庭時要幫助
    黃俊允講話，不然黃意成夫妻在哪裡開店，他們都知道，這
    些事情證人黃意成、陳詠絮都有跟我提，莊俊鴻有跟我講過
    ，莊俊鴻跟我說有人去找他，說他機車行在這邊，出入也在
    這裡，他的小孩也都還小，意思就是要他小心一點，開庭不
    要亂講話，羅清杠也有跟我提過這件事情，羅清杠是在白馬
    上班的，有人找他，說他是在白馬那邊上班的，不需要捲入
    這淌渾水，開庭就說不知道，不清楚，羅清杠開庭時，確實
    對所問的問題回答不知道，莊俊鴻還跟我說你們警察不能24
    小時保護我，我只能回答說有事情發生事情的時候，就打11
    0 ，至於是何人去找證人，我不知道，只是確實是有人去找
    他們。」等語，證人陳明輝職司偵緝犯罪，本乎打擊犯罪，
    毋枉毋縱之精神，將其聽聞證述，其證詞一定可信。是本案
    相關證人郭錦源、莊俊鴻、羅清杠、黃意成、陳詠絮，到法
    院作證時，對本案持制式槍枝恐嚇、殺人未遂如此重大之刑
    事案件，對其等親身經歷怵目驚心之過程，雲淡風清表示不
    知道、不清楚，均有違常情，併予指明。
  (十一)綜上所述，被告高裕順、黃俊允所辯，均顯係飾詞圖卸，洵
    無足採，本件事證明確，被告高裕順、黃俊允犯行至堪認定
    ，應依法論科。
二、論罪科刑：
  (一)核被告黃俊允、高裕順所為，均係犯槍砲彈藥刀械管制條例
    第7 條第4 項之未經許可持有制式手槍罪、同條例第12條第
    4 項之未經許可持有子彈罪，刑法第346 條第3 項、第1 項
    之恐嚇取財未遂罪。被告黃俊允另犯刑法第271 條第2 項、
    第1 項之殺人未遂罪。
  (二)被告高裕順、黃俊允同時持有制式手槍、子彈，係一行為觸
    犯數罪名，為想像競合犯，應依刑法第55條想像競合犯規定
    ，從一重之未經許可持有制式手槍罪處斷。
  (三)又被告高裕順、黃俊允2 人既係基於向被害人黃意成夫婦恐
    嚇取財之目的，由被告高裕順自被告黃俊允所背之背包內取
    出扣案槍枝、子彈拍打桌面，其等對於非法持有槍彈及恐嚇
    取財未遂之犯行間，有犯意聯絡，行為分擔，俱應論以共同
    正犯。
  (四)被告高裕順、黃俊允所犯上開非法持有制式手槍罪、恐嚇取
    財未遂罪間，被告黃俊允另犯殺人未遂罪，犯意各別，行為
    互殊，構成要件亦不相同，應予分論併罰。
  (五)又被告高裕順、黃俊允著手實行恐嚇取財，尚未向被害人取
    得財物，被告黃俊允著手實行殺人犯行，惟未發生死亡之結
    果，均為未遂犯，爰依刑法第25條第2 項規定，減輕其刑。
  (六)爰審酌被告黃俊允攜帶制式槍彈至被害人經營之油漆店，而
    由被告高裕順持槍拍打桌面恐嚇被害人，被害人黃意成大叫
    ，被告黃俊允逃逸遭人緝捕，為求逃逸在遊戲場前朝被害人
    之腰部射擊，對社會治安危害甚鉅，幸未擊中被害人倖免於
    難，犯後被告2 人對所有犯行均矢口否認，未見悔意，態度
    不佳；惟衡被告高裕順有事實欄所示之前案紀錄，素行不良
    ，分別量處如主文所示之刑，及定其應執行之刑，並就所處
    罰金刑部分諭知易服勞役之折算標準。
三、沒收部分：
  (一)扣案如主文所示制式槍枝及實際試射後剩餘子彈2 顆，均係
    屬非經許可不得持有之違禁物，不問屬於犯人與否，均應依
    刑法第38條第1 項第1 款之規定宣告沒收之。
  (二)至扣案子彈2 顆彈殼，其中1 顆係被告在遊樂場前射擊擊發
    ，另1 顆則經鑑定單位採樣射擊，均經射擊，僅餘彈殼，已
    喪失違禁物之性質，爰不予宣告沒收，併此敘明。
  (三)再扣案之上開背包一只，係包裹上開槍彈之用，供被告黃俊
    允持有槍、彈之物，然該背包係屬李翠珍所有，非屬被告高
    裕順、黃俊允所有爰不予宣告沒收。
據上論結，應依刑事訴訟法第299 條第1 項，槍砲彈藥刀械管制
條例第7 條第4 項、第12條第4 項，刑法第11條前段、第28條、
第271 條第2 項、第1 項、第346 條第3 項、第1 項、第55條、
第25條第2 項、第51條第5 款、第42條第3 項、第38條第1 項第
1 款，刑法施行法第1 條之1 ，判決如主文。
本案經檢察官鄭雅方到庭執行職務。
中    華    民    國    97    年    9     月    26    日
                  刑事第三庭審判長法    官  鄭景文
                                  法    官  陳姵君
                                  法    官  黃永定
以上正本證明與原本無異。
如不服本判決應於收受本判決後10日內向本院提出上訴書狀，其
未敘述上訴理由者，並得於提起上訴後10日內向本院補提理由書
狀（均須按他造當事人之人數附繕本）「切勿逕送上級法院」。
中    華    民    國    97    年    9     月    26    日
                            書 記 官  劉珍珍
附錄本案論罪科刑法條：
槍砲彈藥刀械管制條例第7條第4項
Ⅳ未經許可，持有、寄藏或意圖販賣而陳列第1 項所列槍砲、彈
  藥者，處5 年以上有期徒刑，併科新台幣1 千萬元以下罰金。
槍砲彈藥刀械管制條例第12條第4項
Ⅳ未經許可，持有、寄藏或意圖販賣而陳列子彈者，處5 年以下
  有期徒刑，併科新台幣300 萬元以下罰金。
刑法第271條
I殺人者，處死刑、無期徒刑或10年以上有期徒刑。
II前項之未遂犯罰之。
III預備犯第1項之罪者，處2年以下有期徒刑。
刑法第346條
I意圖為自己或第三人不法之所有，以恐嚇使人將本人或第三人
  之物交付者，處6 月以上5 年以下有期徒刑，得併科1 千元以下
  罰金。
II以前項方法得財產上不法之利益，或使第三人得之者，亦同。
III前二項之未遂犯罰之。

司法院資訊處製作；財團法人民間司法改革基金會備份。
